臺灣臺中地方法院刑事判決　　　　　　 100年度訴字第3013號
公　訴　人　臺灣臺中地方法院檢察署檢察官
被　　　告　嚴嘉立
上列被告因毒品危害防制條例案件，經檢察官提起公訴（100年
度毒偵字第2717號），被告於本院準備程序中就被訴事實為有罪
之陳述，經本院合議庭裁定由受命法官獨任依簡式審判程序審理
，判決如下：
    主    文
嚴嘉立施用第一級毒品，累犯，處有期徒刑拾月。
    犯罪事實
一、嚴嘉立前因施用毒品案件，經觀察、勒戒後，認無繼續施用
    毒品之傾向，於民國87年7月18日執行完畢釋放，又因施用
    毒品案件，經觀察、勒戒後，認無繼續施用毒品之傾向，於
    民國87年10月14日執行完畢釋放。再因施用毒品案件，經本
    院分別判決處有期徒刑5月、9月、6月、10月，嗣合併定應
    執行刑為有期徒刑2年1月確定，於99年9月5日假釋付保護管
    束期滿執行完畢。詎嚴嘉立仍不知悛悔，復基於施用第一級
    毒品海洛因之犯意，於100年6月15日下午3時5分採尿時往前
    回溯4日內之某時，在不詳處所，非法施用海洛因1次。嗣於
    同年6月15日下午2時30分許，為警在雲林縣麥寮鄉○○村○
    ○道路口前盤查時，因其手臂有針筒注射痕跡，經其主動坦
    承施用毒品而經警採尿，結果呈嗎啡陽性反應後，始悉上情
    。
二、案經雲林縣警察局臺西分局報告臺灣雲林地方法院檢察署，
    呈請臺灣高等法院檢察署檢察長核轉臺灣臺中地方法院檢察
    署檢察官偵查起訴。
    理  由
一、上揭事實，訊據被告於本院審理中坦承不諱，而被告為警查
    獲後經採尿送驗結果，確呈嗎啡陽性反應，有雲林縣警察局
    台西分局委託檢驗尿液代號與真實姓名對照認證單、代號與
    真實姓名對照表、詮昕科技股份有限公司濫用藥物尿液檢驗
    報告（報告編號：00000000）一份在卷可稽，足認被告之自
    白，應與事實相符，堪予採信。
二、按毒品危害防制條例於 92 年 7 月 9 日修正公布，自 93
    年1月9日施行，其中第20條、第23條將施用毒品之刑事處遇
    程序，區分為「初犯」及「5年內再犯」、「5年後再犯」。
    依其立法理由之說明：「初犯」，經觀察、勒戒或強制戒治
    後，應為不起訴處分或不付審理之裁定；經觀察、勒戒或強
    制戒治執行完畢釋放後，「5年內再犯」者，因其再犯率甚
    高，原實施之觀察、勒戒及強制戒治既已無法收其實效，爰
    依法追訴或裁定交付審理。至於經觀察、勒戒或強制戒治執
    行完畢釋放後，「5年後再犯」者，前所實施之觀察、勒戒
    或強制戒治已足以遮斷其施用毒品之毒癮，為期自新及協助
    其斷除毒癮，仍適用「初犯」規定，先經觀察、勒戒或強制
    戒治之程序。從而依修正後之規定，僅限於「初犯」及「5
    年後再犯」2種情形，始應先經觀察、勒戒或強制戒治程序
    。倘被告於5年內已再犯，經依法追訴處罰，縱其第3次（或
    第3次以上）再度施用毒品之時間，在初犯經觀察、勒戒或
    強制戒治執行完畢釋放5年以後，已不合於「5年後再犯」之
    規定，且因已於「5年內再犯」，顯見其再犯率甚高，原實
    施觀察、勒戒或強制戒治，已無法收其實效，即應依該條例
    第10條處罰，最高法院97年第5次刑事庭會議決議可資參照
    。查嚴嘉立前因於87年間因施用毒品案件，經送觀察、勒戒
    後，於87年7月18日執行完畢；又因施用毒品案件，經觀察
    、勒戒後，認無繼續施用毒品之傾向，於民國87年10月14日
    執行完畢釋放。又因施用毒品案件，經觀察、勒戒後，認無
    繼續施用毒品之傾向，於民國87年10月14日執行完畢釋放，
    有卷附台灣高等法院被告前案紀錄表、台灣台中地方法院檢
    察署刑案資料查註記錄表可參，雖本件施用毒品犯行之時間
    ，距其於87年間因施用毒品經送觀察、勒戒執行完畢後已逾
    5年，惟其既於該觀察勒戒後5年內，曾再犯毒品危害防制條
    例第10條之罪，依前述說明，即與毒品危害防制條例第20條
    第5項所定「五年後再犯」之情形不相符合，自應由本院依
    法審理判決。綜上所述，本件事證明確，被告施用第一級毒
    品海洛因犯行，堪以認定，應依法論科。
二、按海洛因係毒品危害防制條例所定之第一級毒品，不得非法
    施用，是核被告所為，係犯毒品危害防制條例第10條第1 項
    之施用第一級毒品罪。被告為施用毒品海洛因而持有毒品之
    低度行為，已為其施用之高度行為所吸收，不另論罪。再被
    告前因施用毒品案件，經本院分別判決處有期徒刑5月、9月
    、6月、10月，嗣合併定應執行刑為有期徒刑2年1月確定，
    於99年9月5日假釋付保護管束期滿執行完畢，有臺灣臺中地
    方法院檢察署刑案資料查註紀錄表、臺灣高等法院被告前案
    紀錄表在卷可考，其於有期徒刑執行完畢5年內故意再犯本
    件有期徒刑以上之罪，係屬累犯，應依刑法第47條第1項規
    定，加重其刑。爰審酌被告前有多次毒品前科，且歷經毒品
    戒斷之保安處分程序業如前述，仍未能徹底戒絕，顯見其意
    志不堅，有違政府訂定毒品危害防制條例之美意，且施用毒
    品雖係自戕行為，然對社會治安亦有潛在危害及犯後態度尚
    可等一切情狀，量處如主文所示之刑。
三、慈濟功德會證嚴上人在靜思語中開示「一個人不怕錯，就怕
    不改過」、「一個人最大的成就，就是從失敗中站起來」、
    「改變自己是自救，影響別人是救人」、「做該做的事是智
    慧，做不該做的事是愚痴」、「因緣果報，要種善因，斷惡
    緣」、「有心就有福，有願就有力，願有多大，力就有多大
    」，被告嚴嘉立已37歲，要有生命的覺醒，用心好好體認上
    述開示，發好願交一些好朋友，斷絕與吸毒朋友來往，下定
    決心改過，遠離毒品禍害，服刑完後，重新做人，才有機會
    孝順父母，並能為家人、為社會做些有貢獻的事，這樣才有
    服刑的真實價值。
據上論斷，應依刑事訴訟法第273 條之1 第1 項、第299 條第1
項前段，毒品危害防制條例第10條第1 項，刑法第11條前段、第
47 條 第1 項，判決如主文。
本案經檢察官張容姍到庭執行職務。
中    華    民    國   100    年    12    月    22    日
                  刑事第六庭    法  官  郭德進
以上正本證明與原本無異。
如不服本判決應於收受判決後10日內向本院提出上訴書狀，並應
敘述具體理由；其未敘述上訴理由者，應於上訴期間屆滿後20日
內向本院補提理由書（均須按他造當事人之人數附繕本）「切勿
逕送上級法院」。
                                書記官  陳彥蓉
中    華    民    國   100    年    12    月    22    日
附錄本案論罪法條：
毒品危害防制條例第10條第1項：
施用第一級毒品者，處6月以上5年以下有期徒刑。